【裁判字號】    98,訴,2032
【裁判日期】    981214
【裁判案由】    違反毒品危害防制條例
【裁判全文】
臺灣彰化地方法院刑事判決              98年度訴字第2032號
公  訴  人  臺灣彰化地方法院檢察署檢察官
被      告  甲○○
                    號
上列被告因違反毒品危害防制條例案件，經檢察官提起公訴（98
年度毒偵字第2376號），本院改依簡式審判程序審理，判決如下
：
    主  文
甲○○施用第一級毒品，處有期徒刑捌月，扣案之第一級毒品海
洛因壹包（驗餘淨重零點貳柒陸公克、包裝袋壹個）沒收銷燬之
、扣案之注射針筒壹支沒收；又施用第二級毒品，處有期徒刑陸
月。主刑部分應執行有期徒刑拾月。
    事  實
一、甲○○前因施用毒品案件，經執行觀察、勒戒後，被評定為
    有繼續施用毒品之傾向，再經令入戒治處所施以強制戒治後
    ，於民國98年4月21日執行完畢釋放，並由臺灣彰化地方法
    院檢察署檢察官以98年戒毒偵字第155號（起訴書誤載為「
    98年戒毒偵字第334號」）為不起訴處分確定。詎仍不知悔
    改，復於上開強制戒治執行完畢釋放後五年內，基於施用第
    一級毒品海洛因之犯意，於98年10月23日晚間7時20分許，
    在彰化縣永靖鄉○○村○○路與西南巷口處，將海洛因加水
    後，用針筒注射手臂血管之方式，施用第一級毒品海洛因一
    次；另基於施用第二級毒品甲基安非他命之犯意，於98年10
    月21日或22日之某時，在其位於彰化縣田尾鄉溪畔村溪畔巷
    187弄5號住處，將甲基安非他命置於鋁箔紙上，用火燒烤吸
    食煙霧之方式，施用第二級毒品甲基安非他命一次（起訴書
    記載「基於施用第二級毒品甲基安非他命之犯意，在不詳處
    所，以不詳方式，施用第二級毒品甲基安非他命一次」與此
    為同一事實）。嗣其於98年10月23日晚間7時20分許，在彰
    化縣永靖鄉○○村○○路與西南巷口處施用海洛因後，因形
    跡可疑，旋為巡邏員警盤檢查獲，當場扣得其前揭施用第一
    級毒品所剩餘之海洛因1包（驗餘淨重0.276公克），及其所
    有供前揭施用第一級毒品所用之注射針筒1支，並得其同意
    採集尿液送驗，檢驗結果呈現可待因、嗎啡及甲基安非他命
    之陽性反應，始悉上情。
二、案經彰化縣警察局員林分局報告臺灣彰化地方法院檢察署檢
    察官偵查起訴。
    理  由
壹、程序部分：
    被告甲○○所犯之本案犯罪，係死刑、無期徒刑、最輕本刑
    為三年以上有期徒刑以外之罪。其於準備程序就上開被訴事
    實為有罪之陳述，經受命法官告知簡式審判程序之旨，並聽
    取其與公訴人之意見後，本院認無不得或不宜改依簡式審判
    程序進行之情事。爰依刑事訴訟法第273條之1第1項、第284
    條之1規定，裁定由受命法官獨任進行簡式審判程序，先予
    敘明。
貳、實體部分：
一、訊據被告對於上開事實均坦承不諱；且對被告於98年10月23
    日所採集之尿液，經送檢驗後，結果呈現可待因、嗎啡及甲
    基安非他命之陽性反應，有彰化縣警察局員林分局委託檢驗
    尿液代號與真實姓名對照認證單，及詮昕科技股份有限公司
    98年11月10日報告編號8A300195號濫用藥物尿液檢驗報告各
    1紙在卷可憑。另就被告前揭施用第一級毒品部分，並有毒
    品海洛因1包（驗餘淨重0.276公克）及注射針筒1支扣案可
    佐；且該包毒品經送行政院衛生署草屯療養院鑑定後，確實
    檢出毒品海洛因之成分，亦有該院98年11月5日草療鑑字第0
    981100006號鑑定書1份在卷可憑。足認被告之自白與事實相
    符，應可採信。本案事證明確，被告上開施用第一、二級毒
    品之犯行，均堪以認定。
二、查被告前因施用毒品案件，經執行觀察、勒戒後，被評定為
    有繼續施用毒品之傾向，復經令入戒治處所施以強制戒治，
    於98年4月21日執行完畢釋放，並由臺灣彰化地方法院檢察
    署檢察官以98年戒毒偵字第155號為不起訴處分確定一節，
    有臺灣高等法院被告前案紀錄表1份在卷可按。被告於上開
    強制戒治執行完畢釋放後五年內，再犯本案施用第一、二級
    毒品罪，所為皆合於毒品危害防制條例第23條第2項規定之
    追訴要件，均應依法論科。
三、按海洛因及甲基安非他命，分別為毒品危害防制條例第2條
    第2項第1、2款所明定之第一、二級毒品，均不得非法持有
    、施用。核被告所為，係分別犯毒品危害防制條例第10條第
    1項之施用第一級毒品罪，及同條例第2項之施用第二級毒品
    罪。其先後為施用第一、二級毒品而分別持有海洛因、甲基
    安非他命之低度行為，已各為其施用之高度行為所吸收，均
    不另論罪。再被告所犯上開二罪間，犯意各別、行為互殊，
    應予分論併罰。
四、按施用毒品行為之本質，為藥物濫用、物質依賴，自殘性明
    顯，侵害性卻隱晦。基於施用毒品此一特性，毒品危害防制
    條例第10條第1、2項之刑罰，就須與同條例第20條之保安處
    分比擬觀察，而不應與一般犯罪之刑罰等量齊觀。因此，對
    於施用毒品之犯罪行為人，刑罰之目的，應側重在幫助其遠
    離毒品及戒除毒癮，俾其重返社會正常生活，故對其施以相
    當期間之徒刑，藉以隔離毒品、戒除依賴即可，過度監禁之
    結果，徒然虛擲其生命，並有浪費國家稅收之虞。爰審酌被
    告曾有違反肅清煙毒條例及麻醉藥品管理條例等犯罪前科（
    不構成累犯），有前揭臺灣高等法院被告前案紀錄表在卷可
    參，素行不佳；且其曾因施用毒品案件，經執行觀察、勒戒
    及強制戒治後，卻又再犯，顯見未能悔改並記取教訓；惟念
    及施用毒品犯罪之本質為戕害自我身心健康之行為，尚未嚴
    重破壞社會秩序或侵害他人權益，以及被告於犯後坦承犯行
    ，態度良好，並斟酌其犯罪之動機、目的、手段及智識程度
    為高職肄業等一切情狀，乃核情分別量處如主文所示之刑，
    並定如主文所示之應執行刑。
五、上開扣案之毒品海洛因1包（驗餘淨重0.276公克、包裝袋1
    個），為被告前述施用第一級毒品犯行所剩餘，已據被告供
    明在卷，並屬第一級毒品，又其包裝袋無論以何種方式析離
    ，均會有微量毒品殘留包裝袋內（法務部調查局93年3月19
    日調科壹字第09300113060號函參照），是該包裝袋亦應視
    為毒品之一部分，均應依毒品危害防制條例第18條第1項前
    段規定，在其施用第一級毒品罪項下宣告沒收銷燬之。另扣
    案之注射針筒1支，為被告所有供上開施用海洛因犯行所用
    之物，亦據其陳明在卷，爰依刑法第38條第1項第2款規定，
    在該施用第一級毒品罪項下宣告沒收。
據上論斷，應依刑事訴訟法第273條之1第1項、第284條之1、第
299條第1項前段，毒品危害防制條例第10條第1項、第2項、第18
條第1項前段，刑法第11條、第38條第1項第2款、第51條第5款，
判決如主文。
本案經檢察官林于人到庭執行職務。
中    華    民    國    98    年    12    月    14    日
                  刑事第三庭    法  官  陳銘壎
以上正本證明與原本無異。
如不服本判決應於收受判決後10日內向本院提出上訴書狀，並應
敘述具體理由；其未敘述上訴理由者，應於上訴期間屆滿後20日
內向本院補提理由書(均須按他造當事人之人數附繕本)「切勿逕
送上級法院」。
中    華    民    國    98    年    12    月    14    日
                                書記官  楊筱惠
附錄本案論罪科刑法條全文：
毒品危害防制條例第10條
施用第一級毒品者，處六月以上五年以下有期徒刑。
施用第二級毒品者，處三年以下有期徒刑。


司法院資訊處製作；財團法人民間司法改革基金會備份。
